臺灣高等法院刑事判決　　　　　　　　　　　　　九十二年度交上易字第五八三號
　　上　訴　人　臺灣基隆地方法院檢察署檢察官
　　上　訴　人
　　即　被　告　戊○○
　　輔　佐　人　丁○○
　　選任辯護人　許文彬　律師
　　　　　　　　蕭嘉甫　律師
右上訴人因被告公共危險等案件，不服臺灣基隆地方法院九十二年度易字第二三四號
，中華民國九十二年十月二十八日第一審判決（起訴案號：臺灣基隆地方法院檢察署
九十二年度偵字第一八八三號），提起上訴，本院判決如左：
    主  文
原判決撤銷。
戊○○服用酒類，不能安全駕駛動力交通工具而駕駛，處有期徒刑肆月，如易科罰金
，以參佰元折算壹日。又因過失傷害人，處有期徒刑陸月，如易科罰金，以參佰元折
算壹日。應執行有期徒刑玖月，如易科罰金，以參佰元折算壹日。
    事  實
一、戊○○明知服用酒類會導致反應遲鈍，酒後駕車肇生事故之危險性遠較常人為高
    ，竟仍於民國（下同）九十二年一月十八日晚間飲酒後，已達不能安全駕駛之狀
    態下，駕駛車號八Ｎ｜二五五三號自用小客車，自八斗子新豐街搭載乙○○、游
    雅惠、楊嘉惠三人，沿基隆市○○路由八斗子往基隆市區方向行駛。同日十九時
    二十六分許，途經基隆市○○路二號國立台灣海洋大學前限定時速四十公里之路
    段時，本應注意汽車在同一車道行駛時，除擬超越前車外，後車與前車之間應保
    持隨時可以煞停之距離；且汽車行駛時，駕駛人應注意車前狀況，並隨時採取必
    要之安全措施；行車速度則應依標誌或標線之規定；而依當時視距均良好，路面
    無障礙物，並無不能注意之情事，乃竟疏未注意貿然以時速超過五十公里之高速
    行駛於市區道路，見有丙○○騎乘車號ＬＳ二｜０二０號重型機車，搭載甲○○
    同向行駛於前方，復疏未與之保持隨時可以煞停之距離，亦未注意車前狀況，隨
    時採取必要之安全措施；以致一時不慎追撞丙○○所騎乘之車號ＬＳ二｜０二０
    號重型機車，使機車並起火燃燒，致使丙○○受有右側硬腦膜上腔出血併顱骨骨
    折、左側遠端尺骨與橈骨開放性骨折、臉部撕裂傷之傷害，後座搭載之甲○○，
    則受有臉部、背部、雙手、右下肢及左膝燒燙傷二至三度，約佔全身面積百分之
    三十八之傷害。嗣經警據報後前往現場處理，分將丙○○、甲○○、戊○○送醫
    急救，戊○○在國軍基隆醫院經抽血測試其血液酒精濃度高達一八六點九四ＭＧ
    ＼ＤＬ（相當於呼氣酒精濃度達零點九三四七ＭＧ＼Ｌ）。
二、案經丙○○、甲○○訴由基隆市警察局第二分局報請台灣基隆地方法院檢察署檢
    察官偵查起訴。
    理  由
一、訊據上訴人即被告戊○○在法院審理中對於前揭事實雖坦承不諱；但就過失傷害
    部分另辯稱：伊是要救伊朋友的姑姑，她已經休克了，伊急著送她去醫院云云。
    選任辯護人則為被告辯稱：本案被告是緊急將病患送醫，主張刑法第二十四條緊
    急避難，且被告縱然有罪也應該是牽連關係或想像競合，不應是數罪併罰等語；
    並聲請傳喚證人長庚醫院員工停車場管理員林文豪，以證明被告曾以電話請渠代
    為向長庚醫院急診室叫救護車未果。經查：
  (一)被告於車禍後送醫時所採血液之酒精濃度達一八六點九四ＭＧ＼ＤＬ，相當於呼
    氣酒精濃度零點九三四七ＭＧ＼Ｌ，有國軍基隆醫院血清免疫檢查報告單附卷可
    證（見偵查卷第二十頁）。又經送至基隆國軍醫院治療時，經警觀察結果有語無
    倫次，含糊不清，意識模糊，注意力無法集中等情狀，亦有刑法第一百八十五條
    之三案件測試觀察紀錄表在卷可查（見偵查卷第二十一頁）；足徵被告於本案發
    生時，有服用酒類已達不能安全駕駛動力交通工具而駕駛之情形無疑。被告有關
    酒醉駕車之自白核與事實相符，應屬可信。
  (二)被告駕駛車號八Ｎ｜二五五三號自用小客車，於前揭時地，在速限四十公里之路
    段，以時速超過五十公里之高速行駛於市區道路，又疏未與前車保持隨時可以煞
    停之距離，及未注意車前狀況，以致一時不慎自後追撞丙○○所騎乘之車號ＬＳ
    二｜０二０號重型機車，使機車並起火燃燒等情，業據被害人丙○○、甲○○迭
    次指述在卷，並有警製道路交通車故調查報告表一件及現場照片三十九幀在卷可
    稽（見偵查卷第二十二頁，第三十三頁至第五十二頁）。而被害人丙○○因本案
    被告之車禍肇事，受有右側硬腦膜上腔出血併顱骨骨折、左側遠端尺骨與橈骨開
    放性骨折、臉部撕裂傷之傷害；被害人甲○○則受有臉部、背部、雙手、右下肢
    及左膝燒燙傷二至三度，約佔全身面積百分之三十八之傷害，亦有長庚紀念醫院
    診斷證明書、三軍總醫院附設民眾診療服務處診斷證明書各一紙在卷可證（見偵
    查卷第二十七頁、第二十八頁）。復查，依道路交通車故調查報告表附現場圖所
    示，被告車輛遺留於現場之煞車痕分別長十七點一公尺及十三點四公尺，肇事後
    失控衝至對向車道，撞擊路旁車輛後始停止（見偵查卷第二十二頁）；由此跡證
    研判，自可得見被告肇事時其時速應在五十公里以上。被告有關過失傷害部分之
    自白亦核與事實相符，同屬可信。
  (三)按汽車在同一車道行駛時，除擬超越前車外，後車與前車之間應保持隨時可以煞
    停之距離；汽車駕駛時，駕駛人應注意車前狀況，並隨時採取必要之安全措施；
    行車速度應依標誌或標線之規定，道路交通安全規則第九十三條、九十四條第一
    項、第三項分別定有明文。再參諸警繪之道路交通事故調查報告表及現場照片所
    示，當時視距良好，路面並無障疑物，自無不能注意情事；乃被告竟疏未注意遵
    守上揭規定，因之肇事致人受傷，自應負過失責任。本件車禍肇事責任，經送請
    台灣省基宜區車輛行車事故肇事委員會鑑定，亦同此認定，有該會函覆之意見書
    附卷可參。又查，被告駕車過失肇事，致被害人丙○○、甲○○受有上揭之傷害
    ，已如前述；則被告之過失與被害人丙○○、甲○○所受傷害間，具有相當因果
    關係，自可認定。
  (四)次按緊急避難行為，以自己或他人之生命、身體、自由、財產猝遇危難之際，非
    侵害他人法益別無救護之途，為必要之條件，最高法院二十四年上字第二六六九
    號著有判例。查，我國內「一一九」之緊急救援服務已實行數十年，非但「一一
    九」之免付費緊急電話人人皆知，且救援之出動迅速、安全維護週全，此為眾所
    週知之事實。被告果有緊急救護病患之必要，當無捨此不為之理；況且，被告於
    肇事前，在八斗子新豐街搭載乙○○等人出發之時，尚有其他未飲酒之人，並非
    除由伊酒醉駕車別無其他救護之途，此為被告所不否認（見本院九十三年二月十
    九日審理筆錄）。乃其竟藉詞委請非從事救護業務之證人即長庚醫院員工停車場
    管理員林文豪，以私人情誼聯絡長庚醫院急診室未果，旋即罔顧他人生命安全，
    貿然於酒醉後仍駕車上路；所為尚與前揭緊急避難行為之判例意旨有間，自不得
    任由被告美其名為「救人」，而得執以卸免刑責。
  (五)再查，本件被告肇事致被害人受傷之原因，係其駕車未與前車之間保持隨時可以
    煞停之距離，未注意車前狀況並隨時採取必要之安全措施，及未依標誌或標線之
    速限規定而有過失；而非肇因於酒醉駕車。被告酒醉駕車，核係另一違反刑法規
    範之不法行為，並於其駕車因而致人受傷，依法負刑事責任時之刑責加重條件，
    並非過失傷害犯行之原因；是故被告酒醉駕車與過失傷害二罪之間，並無方法結
    果之關係，更非一行為觸犯數罪名之想像競合犯。選任辯護人為被告所辯：被告
    縱然有罪也應該是牽連關係或想像競合，不應是數罪併罰云云，亦無足採。
  (六)綜上所述，本案事證明確，被告犯行堪以認定，應依法論科。
二、被告於右揭時地，服用酒類不能安全駕駛仍駕車，核其所為，係犯刑法第一百八
    十五條之三之飲酒不能安全駕駛而駕車罪；至其駕車因過失致人受傷，所為則係
    犯同法第二百八十四條第一項前段之過失傷害罪。被告一個過失行為，致被害人
    丙○○及甲○○受傷而觸犯二個過失傷害罪，為同種類想像競合犯，應從一重處
    斷；次查，被告為汽車駕駛人，酒醉駕車因而致人受傷，並依法負刑事責任，應
    依道路交通管理處罰條例第八十六條第一項之規定，就過失傷害部分加重其刑。
    被告所犯上開二罪，犯意各別，犯罪構成要件又不相同，應予分論併罰。另查，
    基隆市警察局交通隊警員李仁宗、尹俊傑，於九十二年一月十八日製作前揭調查
    報告時，已知為被告駕車肇事，此有該調查報告表附表可稽；而被告因車禍受傷
    卷第七頁）；參以警員謝張彬於九十二年一月二十日在國軍基隆醫院訊問被告時
    ，被告亦供陳：現在沒有辦法想起當時經過情形等語（見同偵查卷第四頁）。是
    本件被告並非自首而接受裁判，自不適用自首之規定以減輕其刑。
三、原審據以論罪科刑，固非無見。惟查：(一)被告就過失傷害部分於本院審理中已賠
    償被害人所受損害新臺幣（下同）三十萬元，原審量刑未及審酌；(二)就被告酒後
    駕駛動力交通工具部分，原審未及為易科罰金之諭知；均有未當。公訴人之上訴
    意旨，指摘原判決量刑過輕，雖無理由。被告之上訴意旨以原審量刑過重為由，
    指摘原判決關於過失傷害部分不當，則為有理由；至於，被告就原判決關於酒後
    駕駛動力交通工具部分，雖未予指摘，然原判決關於此部分既有前述(二)之可議，
    同屬無可維持；應由本院將原判決全部撤銷改判。爰審酌被告之素行，酒醉後罔
    顧他人生命安全肆意駕車上路，在市區高速奔馳，並追撞被害人機車，肇事造成
    被害人丙○○受有右側硬腦膜上腔出血併顱骨骨折、左側遠端尺骨與橈骨開放性
    骨折、臉部撕裂傷之嚴重傷害，雖經送醫治療，惟電腦斷層檢查顯示有腦實質病
    變（見本院卷附役男複檢處理判定體位結果通知書）；又肇致被害人甲○○受有
    臉部、背部、雙手、右下肢及左膝燒燙傷二至三度，約佔全身面積百分之三十八
    之傷害，雖經多次植皮手術，仍有右下肢及手部排汗功能障礙百分之二十五，及
    右足不能久站（見本院卷附三軍總醫院附設民眾診療服務處診斷證明書），對於
    注重外觀整潔美麗之被害女子又留下難以抹滅之疤痕，被告行為後又未曾對被害
    人表示任何之歉意；然被告對於肇事致使被害人受傷部分，終究係出於意外過失
    ，並非有重大之惡性，在本院言詞辯論時亦已當庭給付三十萬元，賠償部分損害
    之態度等一切情狀，分別就所犯二罪量處如主文所示之刑，均諭知易科罰金之折
    算標準，並定其應執行之刑。
據上論斷，應依刑事訴訟法第二百九十九條第一項前段、刑法第一百八十五條之三、
第二百八十四條第一項、第五十五條、第四十一條第一項、第五十一條第五款、道路
交通管理處罰條例第八十六條第一項、罰金罰鍰提高標準條例第一條前段、第二條判
決如主文。
本案經檢察官林炳雄到庭執行職務。
中　　　華　　　民　　　國　　九十三　　年　　　三　　　月　　　四　　　日
                              臺灣高等法院刑事第十二庭
                                  審判長法  官  劉  景  星
                                        法  官  陳  志  洋
                                        法  官  陳  博  志
右正本證明與原本無異。
不得上訴。
                                        書記官  陳  嘉  文
中　　　華　　　民　　　國　　九十三　　年　　　三　　　月　　　五　　　日
附錄：本案論罪科刑法條全文
刑法第一百八十五條之三：
服用毒品、麻醉藥品、酒類或其他相類之物，不能安全駕駛動力交通工具而駕駛者，
處一年以下有期徒刑、拘役或三萬元以下罰金。
刑法第二百八十四條第一項：
因過失傷害人者，處六月以下有期徒刑、拘役或五百元以下罰金。致重傷者，處一年
以下有期徒刑、拘役或五百元下罰金。
